【裁判字號】    98,財管,102
【裁判日期】    981214
【裁判案由】    指定遺產管理人
【裁判全文】
臺灣板橋地方法院民事裁定            98年度財管字第102號
聲  請  人  甲○○
上列聲請人聲請對被繼承人乙○○指定遺產管理人事件，本院裁
定如下：
    主  文
選任甲○○（女、民國○○年○ 月○ 日生、身分證統一編號：Ｚ000
000000號）為被繼承人乙○○（男、民國○○年○○月○○日生、身分
證統一編號：Ｚ000000000號、民國93年8 月25日死亡）之遺產管
理人。
程序費用由被繼承人乙○○之遺產負擔。
    理  由
一、按繼承開始時，繼承人之有無不明，而無親屬會議或親屬會
    議未於一個月內選定遺產管理人者，利害關係人或檢察官得
    聲請法院選任遺產管理人，民法第1177條、第1178條第2 項
    前段分別定有明文。
二、本件聲請意旨經審理後略以：被繼承人乙○○於民國93年8
    月25日死亡，而聲請人甲○○係被繼承人乙○○之大嫂，因
    被繼承人之祖父在臺北縣板橋市○○段213 、213 之1 、21
    6 之地號等三筆土地登記為被繼承人所有，因其死亡時，未
    結婚生子，而其父母兄長亦均已死亡，故其無一、二、三、
    四順位之法定繼承人，無人可召開親屬會議，致無法處理上
    開土地所有權，聲請人為利害關係人，為此依法聲請選任甲
    ○○為被繼承人乙○○之遺產管理人等語。
三、本件聲請人主張被繼承人乙○○於93年8 月25日死亡，且無
    各順位繼承人繼承其遺產，亦無法召開親屬會議，而聲請人
    為被繼承人利害關係人之事實，業據提出繼承系統表、戶籍
    謄本、除戶戶籍謄本、土地登記謄本、財政部臺灣省北區國
    稅財產歸屬資料清單等件為證，並與證人林慧名到庭證述相
    符（參見本院98年12月10日非訟事件筆錄），自堪信為真實
    。
四、從而，聲請人以被繼承人乙○○之利害關係人身分聲請選任
    被繼承人之遺產管理人，即與首揭法條規定並無不合。又聲
    請人亦已當庭同意擔任被繼承人之遺產管理人（參見上開筆
    錄），而聲請人為被繼承人兄長之妻，為二親等旁系姻親，
    親屬關係堪為親密，且又為利害關係人，其對於被繼承人遺
    產分配事宜應屬瞭解，就遺產管理人職務之遂行，有所助益
    ，且其與被繼承人及聲請人間並無任何繼承分配之關係，亦
    不致有利害偏頗之虞，為保障利害關係人之利益及期程序之
    公正、公信起見，本院認以選任甲○○為被繼承人乙○○之
    遺產管理人為適當。
五、又被繼承人既無繼承人繼承遺產，其遺產依第1185條規定，
    於清償債權，並交付遺贈物後，如有賸餘，應歸屬國庫。
六、依非訟事件法第157 條，裁定如主文。
中    華    民    國    98    年    12    月    14    日
                  家事庭  法  官  林錫凱
以上正本證明與原本無異。
如不服本裁定應於送達後10日內向本院提出抗告狀。
中    華    民    國    98    年    12    月    14    日
                          書記官  王波君


司法院資訊處製作；財團法人民間司法改革基金會備份。
